---
title: A Bíblia do R
author: Michelangelo R. dos Anjos
date: '2019-04-07'
slug: a-biblia-do-r
categories:
  - R
  - Turoriais
tags:
  - R
  - Code
  - Basic
  - Tutorial
editor_options: 
  chunk_output_type: console
output: 
  html_document:
    toc: true # table of content true
    number_sections: yes
    toc_depth: 3
    theme: united
    highlight: tango
---

Esse post é o que eu considero o principal e mais importante do Blog. Devido a essa importância ele estará em constante atualização, pois sempre a algo novo para aprender e ensinar e esse post foi construído exatamente dessa forma, conforme as necessidades iam surgindo ao longo de todo esse tempo que utilizo o R, fui construindo um backup para ter um acesso e consultar os códigos sempre que necessário.

# Índice

```{r}
2-2

plot(density(cars$speed))

```

```{r results="asis",tidy=FALSE,eval=TRUE}
cat("click here: [link1](#test1)")
```

click here: [link2](#test1)

\pagebreak

# test 3 {#test3}

\pagebreak

#test 2 {#test2}

\pagebreak

#test 1 {#test1}

<a href="#top"> Volte para o início </a>

