---
title: A Bíblia do R
author: Michelangelo R. dos Anjos
date: '2019-04-07'
slug: a-biblia-do-r
categories:
  - R
  - Turoriais
tags:
  - R
  - Code
  - Basic
  - Tutorial
editor_options: 
  chunk_output_type: console
output:
  blogdown::html_page:
    toc: true
---

<a name="abcd">Índice</a>

Esse é o primeiro post e o que eu considero o principal e mais importante, pois a ideia de criação do site surgiu por causa de um backup de códigos que eu criei conforme as necessidades iam aparecendo e carregava ele comigo para todo lado para consultar quando precisava. Dessa forma, decidi organizá-lo melhor, upar na internet para facilitar o acesso e compartilhar com mais pessoas que tenham interesse e espero que possa ser útil para mais alguém como é muito importante para mim (já que minha memória não é das melhores :laughing:).

O post estará em constante atualização, pois sempre surge algo novo para aprendermos e a ideia é passar a linguagem R para frente sempre de maneira simples e didática, talvez a organização não fique a das melhores, mas vou procurar me esforçar ao máximo, descobri que é possível criar um sumário, que vocês encontraram logo abaixo, mas caso falte alguma palavra chavr o "Ctrl F" sempre me salvou e pode ajudar vocês também.

```{r, eval=FALSE,echo=FALSE}

```


```{r}
2-2

plot(density(cars$speed))

```

## Header 2

When you click the **Knit** button a document will be generated that includes both content as well as the output of any embedded R code chunks within the document. You can embed an R code chunk like this:

```{r}
summary(cars)
```

You can also embed plots, for example:

```{r, echo=FALSE}
plot(cars)
```

### Header 3
Note that the `echo = FALSE` parameter was added to the code chunk to prevent printing of the R code that generated the plot.

[Volte ao topo](#abcd)