---
title: A Bíblia do R
author: Michelangelo R. dos Anjos
date: '2019-04-07'
slug: a-biblia-do-r
categories:
  - R
  - Turoriais
tags:
  - R
  - Code
  - Basic
  - Tutorial
editor_options: 
  chunk_output_type: console
output:
  blogdown::html_page:
    toc: true
---

## 1. Introdução

<a name="abcd"> Esse </a> é o primeiro post e o que eu considero o principal e mais importante, pois a ideia de criação do site surgiu por causa de um backup de códigos que eu criei conforme as necessidades iam aparecendo e carregava ele comigo para todo lado para consultar quando precisava. Dessa forma, decidi organizá-lo melhor, upar na internet para facilitar o acesso e compartilhar com mais pessoas que tenham interesse e espero que possa ser útil para mais alguém como é muito importante para mim (já que minha memória não é das melhores :laughing:).

O post estará em constante atualização, pois sempre surge algo novo para aprendermos e a ideia é passar a linguagem R para frente sempre de maneira simples e didática, talvez a organização não fique a das melhores, mas vou procurar me esforçar ao máximo, caso o sumário não fique muito claro, recomendo utilizar o **"Ctrl F"** que sempre me salvou e pode ajudar vocês também.

Por último, antes de começar realmente os códigos, vocês encontraram meio misturado códigos **dplyr** com o **R raiz**, mas será em momentos na qual os códigos possuem a mesma função mas simplesmente podem ser escritos em estruturas diferentes. Acho muito importante saber as diversas maneiras de programar pois existem horas que uma será mais fácil que a outra. Por exemplo, na minha opinião, o **R raiz** é mais fácil para programar rotinas, loop, for, if, while, etc. Já o **dplyr** é mais fácil para acessar, consultar, agrupar, exibir resultados de uma tabela.

[Volte ao topo](#abcd)

***

## 2. Funções de configuração e ajuda.

Antes de começar de fato a entrar na linguagem R, vou deixar algumas funções de configuração e ajuda no R que também são muito importantes e costumo utilizar bastante no dia a dia.

### Alterando o formato que as saídas são exibidas.

*Parametros:*

* 1 - scipen (Especifica qual saída queremos exibir, se a ciêntifica $e^{10}$ ou a inteira)
OBS: O número no parâmetro não importa, apenas o sinal.

Negativo: Linguagem ciêntifica é exibida.

```{r}
options(scipen = -9999)
```

```{r,echo=FALSE}
cat("Saída exibida: ",57575757)
```

Positivo: O número é exibido inteiro.

```{r}
options(scipen = 1111)
```

```{r,echo=FALSE}
cat("Saída exibida: ",57575757)
```

* 2 - digits (Quantidade de digitos que será mostrada)

```{r}
options(digits = 2)
```

```{r,echo=FALSE}
cat("Saída exibida: ",2.5454646)
```

```{r}
options(digits = 4)
```

```{r,echo=FALSE}
cat("Saída exibida: ",2.5454646)
```

### Funções de ajuda.

Quando queremos saber informações sobre determinada função no R podemos utilizar o comando **help** ou a abreviação **?**.

```{r, eval=FALSE}
help(mean)
?mean
```

Em algumas ocasiões não lembramos o nome da função inteira, apenas uma parte. Ao utilizar o comando **apropos** o **R** lista funções que tem a parte especificada no nome, mas convenhamos que é mais fácil esquecer o comando do que o nome da função.

```{r}
apropos('mea')
```

Por último e de muita utilidade, conseguimos verificar os símbolos operacionais matemáticos que o **R** utiliza apenas com o comando abaixo.

```{r, eval=FALSE}
help('*')
```


[Volte ao topo](#abcd)

## 3. Atalhos úteis

[Volte ao topo](#abcd)

## 4. Estruturas básicas de acesso

[Volte ao topo](#abcd)

